臺灣高雄地方法院民事判決
108年度重訴字第97號
原  告  即  
承受訴訟人  盧正義  （即盧陳金月之承受訴訟人）

            吳盧美麗（即盧陳金月之承受訴訟人）

            盧正輝  （即盧陳金月之承受訴訟人）

上三人共同
訴訟代理人  陳妙泉律師
原  告  即  
承受訴訟人  盧茁妍（原名盧乃菁，即盧陳金月之承受訴訟人）

被      告  盧正源  

訴訟代理人  廖傑驊律師
上列當事人間請求撤銷贈與等事件，本院於民國111 年9 月28日
言詞辯論終結，判決如下：
    主      文
被告應給付如附表一所示之金額予被繼承人甲○○○之全體繼承人
即兩造公同共有。
原告其餘之訴駁回。
訴訟費用依附表二所示比例負擔。
本判決第一項於原告以附表三編號一所示之金額供擔保後，得假
執行。但被告以附表三編號二所示之金額為原告預供擔保，得免
為假執行。
原告其餘假執行之聲請駁回。
    事實及理由
壹、程序部分
一、按當事人死亡者，訴訟程序在有繼承人、遺產管理人或其他
    依法令應續行訴訟之人承受其訴訟以前當然停止；上開當然
    停止訴訟之規定於有訴訟代理人時不適用之，惟上開承受訴
    訟人，於得為承受時，仍應即為承受之聲明，而聲明承受訴
    訟，應提出書狀於受訴法院，由法院送達於他造；當事人不
    聲明承受訴訟時，法院亦得依職權，以裁定命其續行訴訟，
　　民事訴訟法第168 條、第173 條、第175 條第1 項、第176 
    條及第178 條分別定有明文。查本件原告甲○○○於本件訴訟
    繫屬中即民國108 年8 月30日死亡，其繼承人為子女壬○○、
    丁○○○、癸○○、乙○○（原名：己○○）及被告等5 人，且上開
    繼承人均未聲明拋棄繼承，此有甲○○○個人基本資料查詢結
    果、死亡證明書、除戶戶籍謄本、繼承系統表及臺灣高雄少
    年及家事法院109 年1 月3 日高少家宗家字第109000023號
    函附卷可稽（見本院重訴卷一第133 、143 、163 、165 、
    179 頁），依前揭規定，本應由全體繼承人聲明承受訴訟擔
    任原告，惟被告係處於利害關係相反之地位
　　，自無承受訴訟之問題，而壬○○、丁○○○、癸○○等3人則於10
    8 年12月24日具狀聲明承受訴訟，有民事聲明承受訴訟狀在
    卷可查（見本院重訴卷一第145 、159 頁），核與上開規定
    相符，應予准許；另乙○○嗣經本院依職權以裁定命為甲○○○
    之承受訴訟人，有本院109 年10月26日108 年度重訴字第97
    號裁定存卷可參（見本院重訴卷一第221 至222 頁），先予
    敘明。
二、次按訴狀送達後，原告不得將原訴變更或追加他訴，但請求
    之基礎事實同一者、擴張或減縮應受判決事項之聲明者，不
    在此限，民事訴訟法第255 條第1 項第2 、3 款亦分別規定
    甚明。又所謂請求之基礎事實同一，係指變更或追加之訴與
    原訴之原因事實，有其社會事實上之共通性及關聯性，而就
    原請求所主張之事實及證據資料，於變更或追加之訴得加以
    利用，且無害於他造當事人程序權之保障，俾符訴訟經濟。
    查本件原告起訴時聲明為：㈠被告應將坐落高雄市○鎮區○○段
    0000地號土地（權利範圍全部，下稱系爭土地）之所有權移
    轉登記予原告；㈡被告應給付原告新臺幣（下同）500 萬元
    ，及自起訴狀繕本送達翌日起至清償日止，按年利率5  ％計
    算之利息；㈢願供擔保，請准宣告假執行。嗣甲○○○於108 年
    8月30日死亡，壬○○、丁○○○、癸○○具狀聲明承受訴訟，乙○○
    （原名：己○○）經本院依職權以裁定命承受訴訟後，原告壬○○、丁○○○、癸○○以109 年8 月4 日更正聲明狀及於109 年1
    1月25日言詞辯論期日變更聲明第1 至2 項為：㈠被告應將系
    爭土地之所有權移轉登記予被繼承人甲○○○之全體繼承人即
    兩造公同共有；㈡被告應給付500 萬元予被繼承人甲○○○之全
    體繼承人即兩造公同共有，及自起訴狀繕本送達翌日起至清
    償日止，按年利率5  ％計算之利息（見本院重訴卷一第199 
    、235 頁）。上開變更係因應甲○○○死亡而將原告變更為被
    繼承人甲○○○之全體繼承人公同共有，與原訴之原因事實有
    社會事實上之共通性及關聯性，證據資料共同而得加以利用
    ，應符合請求之基礎事實同一，揆諸前揭規定及說明，應予
    准許。至原告乙○○雖未一併具狀或就壬○○、丁○○○、癸○○所
    為訴之變更表示意見，然乙○○既身為原告之一，且本件訴訟
    標的法律關係對於原告必須合一確定（蓋被繼承人甲○○○原
    所主張之權利係由繼承人繼承而公同共有），壬○○、丁○○○
    、癸○○所為訴之變更亦無不利於共同訴訟人之情形，則依民
    事訴訟法第56條第1 項第1 款規定，其效力自及於全體。嗣
    於111 年9 月28日言詞辯論時，壬○○、丁○○○、癸○○再變更
    聲明第2 項為：被告應給付412 萬元予被繼承人甲○○○之全
    體繼承人公同共有，及自起訴狀繕本送達翌日起至清償日止
    ，按年利率5 ％計算之利息（見本院重訴卷二第470 頁）；
    此核屬減縮應受判決事項之聲明，形式上雖對共同訴訟人不
    利，然壬○○、丁○○○、癸○○減縮部分之金額係甲○○○自105 年
    5 月起至108 年8 月止之外籍看護費用88萬元，而乙○○前於
    109 年11月25日、110 年1 月25日言詞辯論時稱：甲○○○曾
    將其所申設合作金庫銀行前鎮分行帳號0000000000000號帳
    戶（下稱系爭帳戶）存摺、印章及身分證交付予伊，由伊統
    籌支配系爭帳戶內款項並支付外勞、生活費用，被告回來後
    就將上開物品交付被告，由被告負責處理，而外勞因係以伊
    名義申請，如有相關費用，都是由伊帳戶先支出，被告再依
    甲○○○意思把費用轉給伊
　　，其他部分被告會將費用轉給伊姪女，由伊姪女領現金給外
    勞，如被告在臺灣或我在臺灣，處理程序會有不同，但基本
    上都是由甲○○○系爭帳戶支出等語（見本院重訴卷一第238 
    、283 頁），足見乙○○對於系爭帳戶之款項曾用於支付外籍
    看護費用乙節應不爭執，則壬○○、丁○○○、癸○○所為減縮應
    受判決事項之聲明，應認為並未違背原告全體之意思，尚無
    不利於全體繼承人之情況，效力應仍及於全體。
三、乙○○經合法通知，無正當理由而未於最終言詞辯論期日到場
    ，核無民事訴訟法第386 條所列各款情形，爰依被告之聲請
    ，由其一造辯論而為判決。
貳、實體部分
一、原告主張（觀之乙○○主張內容【詳下述，或可參前揭所引乙○○於言詞辯論期日之陳述內容】，乙○○之立場與意見與壬○○
    、丁○○○、癸○○並不一致，惟其所述不利於壬○○、丁○○○、癸○○，依民事訴訟法第56條第1 項第1 款規定，對於壬○○、丁○○○、癸○○即不生效力，故以下仍僅列壬○○、丁○○○、癸○○之
    主張，附此敘明）：
  ㈠被告為甲○○○之子，以甲○○○先夫即被告之父庚○○生前積欠其7
    00 萬元（下稱系爭債務）為由，要求甲○○○將系爭土地贈與
    被告以抵償債務，甲○○○乃將系爭土地贈與被告並已辦理所
    有權移轉登記完畢。嗣甲○○○於107 年2 月21日向地政事務
    所查閱系爭土地及其上建物登記謄本時，發現庚○○已於91年
    9 月間將市價逾1 千萬元之門牌號碼高雄市○鎮區○○○路00○0
     號房屋暨坐落土地（下稱草衙路房地）以買賣為原因移轉
    登記予被告，抵償系爭債務，系爭債務已清償完畢，是甲○○○乃係受被告詐欺陷於錯誤而將系爭土地贈與被告，甲○○○並
    已於107 年3 月21日委請律師寄發高雄地方法院郵局第399 
    號存證信函（下稱系爭存證信函），通知被告撤銷系爭土地
    之贈與。另甲○○○因信任被告，將系爭帳戶存摺交由被告保
    管，詎被告竟分別於105 年5 月19日及30日將原告之存款共
    計500 萬元轉入被告自己之帳戶，甲○○○以系爭存證信函同
    時終止上開委託保管關係。而兩造間就系爭土地之贈與關係
    業經甲○○○撤銷，保管存款之委託保管關係亦已終止，甲○○○
    自得依民法第179 條規定請求被告將系爭土地所有權移轉登
    記予甲○○○並給付甲○○○500 萬元；惟甲○○○於108 年8 月30 
    日本件訴訟繫屬中死亡，上開請求之法律關係即應由甲○○○
    之繼承人即兩造繼承，被告應將系爭土地移轉登記、返還上
    開500 萬元予兩造公同共有。
  ㈡又庚○○及甲○○○自93年1 月至104 年6 月共有9,186,000 元之
    租金收入，且癸○○亦於103 年、104 年間匯款130 萬元予甲○○○，105 年後更由丁○○○照顧盧陳美麗生活，除外籍看護費
    用外，其餘生活所需皆由丁○○○負擔，甲○○○之收入實足以維
    持其生計；而甲○○○自105 年5 月開始因行動不便僱請外籍
    看護，每月固定支出外籍看護薪資20,000元及就業安定費2,
    000元至108 年8 月止，合計共支出88萬元（計算式：22,00
    0元×40個月＝88萬元），由被告保管甲○○○之500 萬元支出，
    共計支出88萬元，尚有412 萬元（計算式：500 萬元－88萬
    元＝412 萬元），被告仍應返還予甲○○○之繼承人即兩造。
  ㈢為此，爰依民法第179 條、第597 條、第603 條之1 等規定
    及繼承之法律關係提起本件訴訟等語。並聲明：⒈被告應將
    系爭土地之所有權移轉登記予被繼承人甲○○○之全體繼承人
    即兩造公同共有；⒉被告應給付412 萬元予被繼承人甲○○○之
    全體繼承人公同共有，及自起訴狀繕本送達翌日起至清償日
    止，按年利率5 ％計算之利息；⒊願供擔保，請准宣告假執行
    。
二、被告則以：
　㈠依土地登記謄本及異動索引所載，甲○○○自始均非為系爭土地
    之所有權人，故其請求撤銷贈與並無理由，縱認系爭土地係
    甲○○○遭詐騙而贈與，惟被告於86年8 月即取得系爭土地權
    利範圍339 分之206 ，至甲○○○於107 年3 月21日以存證信
    函行使撤銷權之意思時，已逾10年除斥期間，自不得撤銷系
    爭土地之贈與及所有權移轉登記行為。
　㈡關於甲○○○授權辛○○處理之500 萬元部分，業已全數花費，並
    無剩餘，支出情形如下：1.因庚○○積欠被告580 萬元，故其
    中110 萬元為甲○○○代庚○○清償借款；2.被告代墊庚○○及甲○○○自90年起至108 年8 月止之醫療費用共計472,656 元應予
    扣除；3.甲○○○清償103 年9 月10日積欠被告之代墊圍籬費
    用共45,000元；4.被告自105 年5 月起至108 年8 月止每月
    須代甲○○○支付外籍看護費用薪資20,000元、就業安定費2,0
    00 元及健保費用1,188 元，合計為23,188 元，自105 年5 
    月起至108 年8 月止共40個月，共計927,520元，另105 年5
     月起至108 年8 月止之生活費用840,000元（計算式：每月
    生活費用21,000元×40個月＝840,000元），合計1,767,520元
    （計算式：927,520元＋840,000元＝1,767,520元）應予扣除
    ；5.被告支付甲○○○喪葬費用27萬元應予扣除；6.被告將草
    衙路房地租予前聖骨科診所而將押租金86,000元交予甲○○○
    ，押租金部分應予扣除
　　；7.被告復於101 年1 月3 日交付200 萬元予甲○○○，其中1
    00 萬元係將自己所有100 萬元以甲○○○為存款人在合作金庫
    商業銀行為存本取息儲蓄存款，該存本取息儲蓄存款期滿後
    由甲○○○拿取，另100 萬元係以現金方式交予甲○○○，甲○○○
    於105 年5 月18日簽立授權書，表示此200 萬元應扣除；8.
    被告常年居住美國，自100 年11月18日奉甲○○○之命返台，
    常年往返台美之間，至107 年1 月10日再奉甲○○○之命而返
    美，被告奉甲○○○之命往返台美之間
　　共計30次，相關費用應由甲○○○負擔，甲○○○亦同意負擔，台
    美間機票平均為36,000元，合計108 萬元應予扣除（計算式
    ：36,000元×30次＝108萬元），合計應扣除6,821,176元（計
    算式：110萬元＋472,656元＋＋45,000元＋1,767,520元＋27萬元
    ＋86,000元＋200萬元＋108萬元＝6,821,176元）。又被告不爭
    執庚○○與甲○○○自93年1 月至104 年6 月共有9,186,000 元
    房租收入，亦不爭執癸○○有匯款130 萬元給甲○○○，然兩造
    父母習慣較優沃之生活環境，實不可依高雄市平均每人每月
    可消費金額計算兩造父母平均每月生活費用，甲○○○於105 
    年5 月18日親簽授權書前，銀行餘額僅餘5,016,475 元，顯
    見原告所述甲○○○租金收入已足以維持生計，可供生活消費
    云云，均非事實等語置辯
　　。並聲明：⑴原告之訴駁回；⑵如受不利判決，願供擔保請准
    宣告免為假執行。
三、兩造不爭執事項：
  ㈠被繼承人甲○○○於108 年8 月30日死亡，其繼承人為兩造
　　。
  ㈡被告分別於86年8 月、100 年9 月、100 年11月，以贈與為
    原因，分別取得系爭土地權利範圍339 分之206 、339 分之
    58、339 分之75。
  ㈢草衙路房地所有權係於91年9 月11日登記在被告名下，原權
    利人為被繼承人甲○○○。
  ㈣被告確實有保管被繼承人甲○○○所有之500 萬元。
  ㈤被繼承人甲○○○自105 年5 月起至108 年8 月止之外籍看護費
    用88萬元，該款項係由被告自系爭帳戶支出。
  ㈥兩造父母租金收入自93年1 月起至104 年6 月共計有9,186,0
    00 元。
  ㈦原告癸○○於103 、104 年共匯款130 萬元予被繼承人甲○○○，
    被繼承人甲○○○於104 年12月14日自系爭帳戶匯還100萬元予
    原告癸○○。
四、本件之爭點厥在於：㈠被繼承人甲○○○主張因被詐欺而陷於錯
    誤，撤銷贈與系爭土地予被告之意思表示，暨原告請求被告
    將系爭土地所有權移轉登記予被繼承人甲○○○之全體繼承人
    即兩造公同共有，有無理由？㈡原告請求被告將所保管被繼
    承人甲○○○之500 萬元扣除僱用外籍看護費用88萬元後之餘
    額412 萬元返還予被繼承人甲○○○全體繼承人即兩造公同共
    有，有無理由？金額若干？茲將本院得心證之理由析述如下
    ：
  ㈠被繼承人甲○○○主張因被詐欺而陷於錯誤，撤銷贈與系爭
　  土地予被告之意思表示，暨原告請求被告將系爭土地所有權
　  移轉登記予被繼承人甲○○○之全體繼承人即兩造公同共有
　  ，有無理由？
  ⒈按民法第92條第1 項前段規定，因被詐欺而為意思表示者，
    表意人得撤銷其意思表示，其所欲保護之法益為「表意者意
    思表示形成過程之自由」，且所稱詐欺行為，係指對於表意
    人意思形成過程屬於重要而有影響之不真實事實，表示其為
    真實，而使他人陷於錯誤、加深錯誤或保持錯誤者而言。又
    被詐欺而為意思表示者，依民法第92條第1 項之規定，表意
    人固得撤銷其意思表示，惟主張被詐欺而為表示之當事人，
    應就此項事實負舉證之責任。
　⒉經查，被告係分別於86年8 月、100 年9 月、100 年11月，
    以贈與為原因，分別取得系爭土地權利範圍339 分之206 、
    339 分之58、339 分之75，此為兩造所不爭執，復有系爭土
    地異動索引資料附卷可稽（見本院司調卷第26至27頁，本院
    審重訴卷第43至45頁），再比對前揭各次時間異動前之原權
    利人並參酌高雄市政府地政局前鎮地政事務所（下稱前鎮地
    政事務所）108 年6 月3 日高市○鎮○○○00000000000號函暨
    所附登記資料（見本院重訴卷一第45至55頁），可知100 年
    11月間移轉系爭土地持分339 分之75之當事人係乙○○（當時
    名為盧美惠）與被告，100 年9 月移轉系爭土地持分339 分
    之58之當事人應為丁○○○與被告，除此之外，甲○○○亦從未係
    系爭土地之登記所有權人，則系爭土地贈與之債權行為與所
    有權移轉登記之物權行為客觀上即非存在於甲○○○與被告之
    間，就此已難認原告主張為真實。而原告雖嗣主張財產皆為
    父母借名登記在子女名下云云（見本院重訴卷二第470 頁）
    ，惟原告始終未能就此事實提出任何證據以實其說，自難為
    原告有利之認定。更何況，不動產借名登記契約為借名人與
    出名人間之債權契約，出名人依其與借名人間借名登記契約
    之約定，通常無管理、使用、收益、處分借名財產之權利，
    然此僅為出名人與借名人間之內部約定，其效力不及於第三
    人，出名人既登記為該不動產之所有權人，其將該不動產處
    分移轉登記予第三人，自屬有權處分（最高法院106 年度第
    3 次民事庭會議決議參照），亦即不動產借名登記契約之出
    名人，事實上業已取得該不動產之所有權，所為之處分行為
    亦為有權處分，縱使終止該不動產借名登記契約，亦不會使
    所有權直接發生變動，僅係借名者得依借名登記契約之約定
    向出名人請求將該不動產所有權移轉登記於己；因此，縱系
    爭土地確成立借名登記契約，原告亦未能證明業已終止該借
    名登記契約，則贈與之債權契約或所有權移轉登記之物權契
    約，亦不會直接在借名人甲○○○與第三人即被告間成立，甲○○○自無從逕自撤銷所謂贈與或所有權移轉登記之意思表示。
　⒊再者，觀之草衙路房地之登記謄本與異動索引（見本院審重
    訴卷第35至41、49至63頁；至於草衙路房地之移轉登記完整
    資料，因已逾保存年限而銷毀，致無從調閱，有前鎮地政事
    務所108 年3 月6 日高市○鎮○○○00000000000號函，見本院
    審重訴卷第29頁），草衙路房地於91年9 月11日係以買賣為
    原因移轉登記至被告名下，且原權利人為甲○○○而非甲○○○之
    配偶庚○○，上開事實亦與原告所主張甲○○○係因發現庚○○已
    於91年9 月間將草衙路房地移轉登記予被告乙節不同。原告
    雖同樣主張草衙路房地為庚○○所有，僅係借名登記在甲○○○
    名下云云（見本院重訴卷一第61頁）
　　，然仍未就借名登記乙事舉證證明，原告主張仍無足採認。
    況且，草衙路房地移轉登記予被告之原因，究竟是否為清償
    債務暨清償何筆債務，以及當時具體情形為何、是否與原告
    主張之系爭債務有關抑或分屬不同債權債務關係，凡此均未
    見原告提出證據證明，則甲○○○將草衙路房地移轉予被告是
    否確實為抵償系爭債務，即有不明，自應由負舉證責任之原
    告承擔此不利益。
  ⒋再參酌乙○○經本院以當事人訊問程序訊問稱：依甲○○○長期跟
    我所述，大約於89、90年左右，因我父親負擔每月7 萬多元
    之銀行貸款，被告認為老人家怎麼可能負擔得起，所以就替
    他清償了銀行債務約7 、800 萬，甲○○○說不想欠被告這筆
    錢，所以她打算把系爭土地賣掉，把賣得價金用以還給辛○○
    ，但丁○○○主張甲○○○曾經贈與被告一棟房子，該棟房子已經
    包含被告替我父親清償之銀行貸款，所以不需再給被告錢，
    我問甲○○○是否如此，甲○○○說不是，房子是提前分割之遺產
    ，與銀行債務不同，後來丁○○○擅做主張自行找仲介要來賣
    掉系爭土地，但賣不出去，被告回國後，甲○○○跟他說這件
    事情，之後甲○○○及被告就達成協議把系爭土地移轉給被告
    ，抵被告幫父親清償銀行貸款的錢，多出來的錢就作為幫其
    他子女移轉財產所需之費用，他們當時估價情形是估這筆土
    地約1,000 萬元等語（見本院重訴卷一第236 至237 頁），
    似可認為系爭土地贈與被告之原因確為抵償被告代庚○○清償
    銀行貸款之債務，惟系爭土地係分次移轉持分予被告，尚非
    可一概而論，乙○○所述已與客觀情事有所不同，且乙○○上開
    陳述亦無從證明草衙路房地究竟係何原因移轉登記予被告、
    與系爭債務有無關連，就此仍難為原告有利之認定。
　⒌從而，原告既無法證明甲○○○確有被詐欺而陷於錯誤，始將系
    爭土地贈與被告，則原告主張其得撤銷贈與系爭土地之意思
    表示，並請求被告將系爭土地所有權移轉登記予被繼承人甲○○○之全體繼承人即兩造公同共有，即洵屬無據。 
  ㈡原告請求被告將所保管被繼承人甲○○○之500 萬元扣除僱 
    用外籍看護費用88萬元後之餘額412萬元返還予被繼承人甲○○○全體繼承人即兩造公同共有，有無理由？金額若干？
　⒈按稱寄託者，謂當事人一方，以物交付他方，他方允為保管
    之契約；寄託物為代替物時，如約定寄託物之所有權移轉於
    受寄人，並由受寄人以種類、品質、數量相同之物返還者，
    為消費寄託，自受寄人受領該物時起，準用關於消費借貸之
    規定；寄託物為金錢時，推定其為消費寄託，民法第589 條
　　第1 項、第602 條第1 項及第603 條分別定有明文。次按無
　　法律上原因而受利益，致他人受損害者，應返還其利益；雖
　　有法律上之原因，而其後已不存在者，亦同，民法第179 條
　　亦有明文。另按繼承人自繼承開始時，除本法另有規定外，
    承受被繼承人財產上之一切權利、義務，民法第1148條第1 
    項前段規定甚明。
　⒉經查，被告確實有保管甲○○○所有之500 萬元，此為兩造所不
    爭執，復有系爭帳戶歷史交易明細查詢結果資料及甲○○○書
    立之授權書在卷可佐（見本院司調卷第9 至13頁，本院重訴
    卷一第343 頁），是甲○○○確與被告就上開500 萬元成立消
    費寄託之法律關係無疑，而甲○○○生前已以系爭存證信函終
    止此消費寄託之契約，有系爭存證信函存卷可考（見本院司
    調卷第7 頁至第8 頁背面；系爭存證信函雖載為被告未經甲○○○同意而領取500 萬元，惟甲○○○於起訴狀業已敘明當時有
    將系爭帳戶存摺交付被告保管，且上開授權書亦載明500 萬
    元中除110 萬元係返還被告外，其餘交由被告處理，當可認
    定甲○○○並非不同意被告取得該500 萬元，參以系爭存證信
    函係表明「終止」委託保管之法律關係，故仍認定甲○○○與
    被告成立消費寄託之法律關係，附此敘明），如無可予扣除
    之理由，被告自無保留該款項之法律上理由，應依約定將款
    項返還予甲○○○，而在甲○○○死亡後，此權利即應由全體繼承
    人所繼承，至於是否有可扣除而毋庸返還之事由，應由主張
    之有利於己之事實之被告負舉證責任。以下即逐一審酌被告
    抗辯是否有理由：
　⑴被告抗辯庚○○積欠被告580 萬元，故其中110 萬元為甲○○○代
    庚○○清償借款等語，此部分觀之甲○○○簽立之授權書載明：
    甲○○○將500 萬元中之110 萬元作為返還被告先前匯款給庚○○周轉使用之款項，80萬元指定匯款予訴外人吳欣書銀行帳
    戶，30萬元匯給被告本人，其餘款項交由被告處理等語（見
    本院重訴卷一第343 頁），暨癸○○曾於本院110 年1 月25日
    言詞辯論時稱：500 萬元部分，甲○○○向我說其中110 萬元
    係被告稱父親向被告借款要還被告，所以才領走110 萬元等
    語在卷（見本院重訴卷一第283 頁），可見甲○○○確實曾表
    示要代庚○○返還110 萬元款項予被告，是被告此部分抗辯應
    為可採，110 萬元既經甲○○○表示係要返還予被告之款項，
    自不屬於甲○○○可得請求返還之範圍。
　⑵被告抗辯其代墊庚○○及甲○○○自90年起至108 年8 月止之醫療
    費用共計472,656 元應予扣除云云，此雖經丙○○○於110 年5
     月20日函覆本院甲○○○就診之醫療費用明細、長庚醫療財團
    法人高雄長庚紀念醫院110 年5 月31日長庚院高字第110055
    0355號函暨所附醫療費用明細等、財團法人私立高雄醫學大
    學附設中和紀念醫院110 年8 月4 日高醫附法
　　字第1100103529號函暨所附甲○○○醫療費用明細等在卷（見
    本院重訴卷二第79至108 、143 至147 頁），然而上開醫療
    費用是否全數均為被告所支付或由被告自保管之500 萬元中
    支出，抑或庚○○、甲○○○所收取之租金亦有支付部分款項（
    蓋上開醫療費用支出之期間涵蓋到被告尚未保管500 萬元款
    項之前），尚無從自上開證據獲得證明與釐清，且被告長期
    居住美國，平時亦係聘請外籍看護負責照顧甲○○○生活，則
    實際負責甲○○○日常起居者顯然並非被告，此由證人即兩造
    表兄弟戊○○到庭證述：我印象中自105 年以後，甲○○○應該
    是由丁○○○照顧，具體情況我不清楚，被告、癸○○、乙○○、
    壬○○都在國外，只有丁○○○在高雄，我每次去看甲○○○大概都
    是丁○○○在等語（見本院重訴卷二第443 至444 頁），亦可
    佐證；再者，倘庚○○、甲○○○當時已無法自理生活或支付就
    醫費用，身為子女之兩造本即有扶養之義務，其間之法律關
    係是否可逕認為「代墊」，亦屬有疑；況由甲○○○所簽立之
    上開授權書內容，甲○○○並未同意或載明醫療費用得由被告
    保管之500 萬元扣抵而毋庸返還，從而此部分款項尚難認得
    自保管款項中扣除。
　⑶被告抗辯甲○○○清償103 年9 月10日積欠被告之代墊圍籬費用
    共45,000元云云，雖據被告提出估價單為憑（見本院重訴卷
    二第47頁），但由估價單並無法證明是否確為甲○○○所委託
    他人施作之工項暨該筆費用係由被告先行支出，除此之外，
    被告即未能再提出其他證據以實其說，此部分即難為被告有
    利之認定。
  ⑷被告抗辯自105 年5 月起至108 年8 月止之每月外籍看護費
    用薪資等費用，另自105 年5 月起至108 年8 月止之生活費
    用840,000元（計算式：每月生活費用21,000元×40個月＝840
    ,000元）應扣除等語。惟甲○○○自105 年5 月起至108 年8 
    月止之外籍看護費用88萬元，該款項係由被告自系爭帳戶支
    出，此為兩造所不爭執，而原告亦將上開88萬元自500 萬元
    扣除而為請求金額之減縮，逾88萬元之外籍看護費用部分，
    被告並未能再行提出其他證據加以證明，即難認得為扣除。
    至於生活費用部分，被告是否確實有支出甲○○○之日常生活
    費用抑或自所保管之500 萬元中支付，未見被告提出相關證
    明以為憑佐，且如上所述，被告長期居住美國，平時亦係聘
    請外籍看護負責照顧甲○○○生活，證人戊○○亦稱
　　自105 年以後係由丁○○○照顧甲○○○，尚難認定被告確有支付
    甲○○○生活費之情事。又乙○○雖稱：甲○○○將系爭帳戶存摺、
    印章、身分證交給我，由我統籌支配系爭帳戶之款項，支付
    外勞及生活費用，後來被告回來後，我就把這些東西交接給
    被告，之後由被告負責等語（見本院重訴卷一第238 頁），
    但上開陳述至多僅能認為乙○○確有將系爭帳戶存摺、印章及
    身分證交付被告，至於被告後續支出情形
　　，尚難由乙○○之陳述獲得證明。至於被告雖抗辯原告曾為自
    認云云，惟綜觀原告書狀及主張內容，事實上原告係以甲○○○與庚○○有租金收入之前提，以此計算在有9,186,000 元之
    租金收入之情形下，計算每月外籍看護費用、生活費用仍有
    餘裕，且生活係由丁○○○照顧，甲○○○生活應無虞，故生活費
    用不得自被告保管之500 萬元中扣除（詳原告歷次書狀及言
    詞辯論之主張內容），由此實難認原告確有自認得將甲○○○
    之生活費用扣除。從而，在被告是否確有支付甲○○○之每月
    生活費用或確有自所保管之500 萬元中支出甲○○○之生活費
    用之事實不明之情形下，即應由負舉證責任之被告承擔此不
    利益，此金額不得自500 萬元中扣除。
  ⑸被告抗辯支付甲○○○喪葬費用27萬元應予扣除等語，此部分業
    據被告提出華南銀行小港分行匯款申請書代收入收據、訴外
    人鍾沛珍親寫文書、華南商業銀行帳戶存摺封面暨內頁節本
    影本為證（見本院重訴卷二第45、477 至483 頁），且證人
    戊○○到庭證稱：甲○○○生前有跟我談到喪葬的處理，她之前
    有看過我幫父親辦的喪事辦得比較好，所以她委託我在她身
    後幫忙處理她的喪葬事宜，然後被告就帶甲○○○跟我與辦葬
    禮的道長談，約定用A 級的辦理，價格是27萬元，後來甲○○○就問道長整個喪事大概多少錢，道長說差不多50萬元，甲○○○就說這樣是不是先委託某個人處理，先把這筆錢交給他，
    我說我是外人並不方便，你委託自己的子女，之後甲○○○倒
    下去時，我就馬上過去，那十幾天除了一天外，我每天都有
    去幫忙，後來有一天道長跟我說丁○○○的弟弟（應該是被告
    ）匯了27萬元給他，當時丁○○○也不知道，至於說是被告匯
    的，是因為喪事那幾天癸○○和我在一起，辛○○比較少來，既
    然在場的人都沒有匯，最有可能是辛○○匯的等語（見本院重
    訴卷二第442 至443 頁），足見被告抗辯確有支付27萬元之
    喪葬費用應屬可採，且喪葬費用自繼承人繼承自被繼承人之
    遺產中支出，實為情理之常，應認得自被告所保管之500 萬
    元中扣除。
  ⑹被告抗辯將草衙路房地租予前聖骨科診所而將押租金86,000
    元交予甲○○○，押租金部分應予扣除云云。然而，被告僅提
    出租賃契約書影本1 頁為證（見本院重訴卷二第385 頁）
　　，由該契約書根本無從認定被告有將押租金交付甲○○○之事
    實，且其間之法律關係究係借貸、贈與或其他，亦無法確認
    ，是被告抗辯此部分應予扣除，並無理由。
  ⑺被告抗辯其於101 年1 月3 日交付200 萬元予甲○○○，其中10
    0 萬元係將以甲○○○為存款人在合作金庫商業銀行為存本取
    息儲蓄存款，另100 萬元係以現金方式交予甲○○○，此200 
    萬元應扣除云云。惟觀之被告提出之合作金庫商業銀行存本
    取息儲蓄存款存單（見本院重訴卷二第129 頁）
　　及對話錄音（見本院重訴卷二第111 頁），甲○○○與被告就
    該100 萬元之法律關係究為借貸、贈與抑或其他，實無從逕
    為認定，且與甲○○○嗣交付被告保管之500 萬元之關連性為
    何亦無法確認，另被告是否有交付100 萬元現金予甲○○○暨
    相關法律關係為何，被告仍未能確實舉證以為證明，
　　況甲○○○於105 年5 月18日簽立之授權書內容，對於上開200
     萬元隻字未提，無法認定甲○○○有同意或確認要自被告保管
    之500 萬元中扣除上開200 萬元之事實，故此部分難認應在
    扣除之範圍內。
  ⑻被告抗辯其常年居住美國，其奉甲○○○之命而往返台美之間共
    計30次，相關費用應由甲○○○負擔，甲○○○亦同意負擔云云。
    惟被告往返台美之間，交通費用本即應由被告自行負擔，除
    非甲○○○確有同意代為支付或自被告保管之500 萬元中支出
    ，而被告就此並未提出任何甲○○○同意負擔之證據，被告抗
    辯即為無據。
  ⑼從而，得自被告保管之500 萬元中扣除者，為甲○○○同意代庚○○清償之110 萬元及喪葬費用27萬元，其餘被告抗辯均為無
    理由，被告應返還予全體繼承人共有之金額即為275 萬元。
五、綜上所述，原告依消費寄託、不當得利及繼承之法律關係，
    請求被告應給付如附表一所示之金額予被繼承人甲○○○之全
    體繼承人即兩造公同共有，為有理由，逾此範圍之請求為無
    理由，應予駁回。又兩造分別陳明願供擔保，聲請宣告假執
    行或免為假執行，就原告勝訴部分，經核無不合，爰分別酌
    定相當擔保金額宣告之；至原告敗訴部分，假執行之聲請
    因訴之駁回而失所附麗，應併予駁回。
六、本件事證已臻明確，兩造其餘攻擊防禦方法，經本院審酌後
    認均不足以影響判決之結果，爰不另贅論，附此敘明。
七、據上論結，原告之訴為一部有理由、一部無理由，依民事訴
    訟法第79條、第385 條第1 項前段、第390 條第2 項、第39
    2 條第2 項，判決如主文。　　
中　　華　　民　　國　　111 　年　　10　　月　　28　　日
                   民事第四庭   法  官  王宗羿
以上正本係照原本作成。
如對本判決上訴，須於判決送達後20日內向本院提出上訴狀。如
委任律師提起上訴者，應一併繳納上訴審裁判費。
中　　華　　民　　國　　111 　年　　10　　月　　31　　日
                                書記官  陳仙宜
附表一：
新臺幣275 萬元，及自民國108 年11月8 日起至清償日止，按週年利率5 ％計算之利息（見本院重訴卷一第127 頁駐舊金山辦事處函文） 
附表二：
訴訟費用之負擔比例  原告：78％ 被告：22％ 
附表三：
編號一 原告假執行供擔保之金額 新臺幣92萬元 編號二 被告免為假執行預供擔保之金額 新臺幣275 萬元